臺灣臺中地方法院刑事判決　　　　　　　　　　　　　　九十年度自字第五八七號
　　自　訴　人　乙○○
　　被　　　告　丙○○
　　選任辯護人　秦鴻宣
右列被告因詐欺案件，經自訴人提起自訴，本院判決如左：
    主  文
丙○○意圖為自己不法之所，以詐術使人將本人之物交付，處拘役拾日，如易科罰
金，以佰元折算壹日。
    事  實
一、丙○○有偽造文書、違反就業服務法、傷害及妨害公務等前科，曾於民國（下同
    ）八十八年間因偽造文書案件，經臺灣高等法院臺中分院判處有期徒刑五月，緩
    刑四年確定（該緩刑後於九十一年間經撤銷），惟其於緩刑期間內，又於八十九
    年間，因違反就業服務法案件，經本院判決拘役三十日確定，並於同年四月二十
    日易科罰金執行完畢，又於九十年間因傷害案件，經臺灣南投地方法院判處有期
徒刑三月確定，同年間再因妨害公務案件，經本院判處有期徒刑三月，復經臺灣
    高等法院臺中分院判處上訴駁回確定，上開傷害、妨害公務案件經臺灣高等法院
    臺中分院於九十年十一月二十三日裁處應執行有期徒刑五月確定（均未構成累犯
    ）。詎其仍不知悔改，明知於九十年四月間，在臺中市○○○路與美村南路附近
    ，由綽號「大頭伯」之吳姓成年男子（真實姓名年籍不詳）所交付之附表支票係
    屬無法兌現俗稱「芭樂票」之支票，為週轉現金使用，竟基於意圖為自己不法之
    所有，於九十年五月十日在臺中市○○街二八三巷六號乙○○住處，持發票人甲○○面額新臺幣（下同）五萬元如附表支票一紙，向乙○○詐借五萬元，並言明
    於同年五月底前以現金換回支票，使乙○○因之陷於錯誤，同意借款，而交付五
    萬元予丙○○。惟丙○○屆期避不見面未清償債務，所持甲○○之支票屆期亦未
    獲兌現，乙○○始知受騙。
二、案經乙○○提起自訴。
    理  由
一、訊據被告丙○○對於右揭時地持附表之支票向乙○○借款五萬元，且有言明於九
    十年五月底以前以現金換回支票之事並不否認，惟矢口否認有詐欺取財犯行，辯
    稱：伊不知道票不能兌現，因為經濟有困難所以沒辦法還錢，不是故意不還，且
    伊沒有故意詐騙自訴人的錢云云。惟查，被告右揭時地持附表之支票向自訴人借
    款五萬元之事實，業據被告及自訴人陳明在卷，並有附表支票正反面影本及退票
    理由單可佐；又查，本件被告所持以向乙○○借款之附表支票，係甲○○所有，
    該支票於九十年七月十三日列為拒絕往來，至九十年八月十三日止，該帳戶支票
    退票張數高達三百三十五張，且退票密集集中自九十年六月十五日起等情，有臺
    北市票據交換所及該帳戶退票明細表可佐，顯見發票人無使支票兌現之意。再查
    ，支票為流通證券，廣為民間商業交易或融資使用，而一般人收受票據接受融資
    調現時，多係基於業務往來之故或基於親屬或朋友情誼，亦即收受票據之雙方必
    存有相當之信任關係，或要求前手背書，以降低風險確保將來求償之可能性，本
    件被告自承並不認識該支票之發票人甲○○，且於本院詢問其支票來源時供稱：
    該支票係在九十年四月間，一位綽號「大頭伯」之男子在忠明南路與美村南路路
    口處交給伊調現取得，該支票面額為五萬元，伊拿現金一萬五千元給他；伊不知
    道「大頭伯」真實姓名及地址云云；經本院再詢問以為何未使「大頭伯」背書時
    ，竟稱：「因為我沒有想到要給他背書。」云云（見本院九十一年四月二日審判
    筆錄），可知被告於不知票據來源及「大頭伯」之真實姓名年籍之情況下，竟願
    意接受「大頭伯」持該支票調現，且亦不要求「大頭伯」背書即應允借款，實與
    一般票據交易相違；另被告於本院訊問時曾稱：該支票係吳先生交給我的，他向
    我借三萬元云云（見本院九十一年一月二十五日訊問筆錄），嗣後又改稱：該票
    係大頭伯（指「吳先生」）跟我換現金，這張票面額五萬元，我拿現金一萬五千
    元給他云云（見本院九十一年四月二日審判筆錄），可知被告對於以何代價取得
    該支票之前後供述已然不一；且不論何者為是，其取得該支票之代價皆與票據面
    額顯不相當，被告應明知該支票非以相當代價取得，係屬無法兌現之支票；再參
    以被告持該支票向乙○○借款時，亦有向自訴人言明過半個月以現金換回支票等
    情，亦據自訴人陳明：被告當時有言明過半個月，以現金換回支票等語（自訴狀
    及本院九十一年四月二日審判筆錄），且為被告所不否認（九十一年四月二日審
    判筆錄），被告既明知該支票非以相當代價取得，又於借款之初，即向自訴人表
    示將以現金換回支票，益證當時被告主觀上已有該支票無法兌現之認識，其既明
    知附表支票將未獲兌現，仍持之向自訴人調借同額現金，顯係為自己不法所有之
    意圖而向自訴人施用詐術甚明。至被告辯稱：不知該支票將無法兌現云云，惟查
    ，被告對支票取得之代價供述不一，倘支票確係他人調借款項而交付之支票，何
    以支票背面竟無借款人之背書？又被告竟不知該借款人即綽號「大頭伯」之吳先
    生之真實姓名地址，則被告如何向吳先生追討債務？是被告所辯，顯非可採。事
    證明確，被告右揭犯行堪予認定。
二、核被告所為，係犯刑法第三百三十九條第一項詐欺取財罪。爰審酌被告因一時貪
    念而犯下本案，其所詐取之金額僅有五萬元，所致之危害情形，及其犯後於本院
    審理中已與自訴人達成和解，有和解書可佐及其犯後態度等一切情狀，量處如主
    文所示之刑，並諭知易科罰金之標準。
三、另附表支票乙紙，係被告供詐欺犯罪所用之物，惟既已交付自訴人並經自訴人提
    示退票，即非屬被告所有，自不另為沒收之諭知，附此敘明。
據上論斷，應依刑事訴訟法第三百四十三條、二百九十九條第一項前段，刑法第三百
三十九條第一項、第四十一條第一項前段，罰金罰鍰提高標準條例第一條前段、第二
條，判決如主文。
中      華      民      國    九十一    年      四      月      十五    日
                                        臺灣臺中地方法院刑事第四庭
                                            法  官    黃  家  慧
右正本證明與原本無異。
如不服本判決，應於送達後十日內向本院提出上訴狀(須附繕本)，上訴於台灣高等
法院台中分院。
                                            書記官
中      華      民      國    九十一    年      四      月      十五    日
附論罪科刑法條
刑法第三百三十九條第一項：
意圖為自己或第三人不法之所有，以詐術使人將本人或第三人之物交付者，處五年以
下有期徒刑、拘役或科或併科一千元以下罰金。
附表
編號     票號        發票日     發票人        付款人           帳號
一     CＺ0000000    00.6.20     甲○○     臺灣省合作金庫     791428
                                             長安支庫
